【裁判字號】    96,簡上,418
【裁判日期】    970213
【裁判案由】    詐欺
【裁判全文】
臺灣桃園地方法院刑事判決             96年度簡上字第418號
上  訴  人
即  被  告  甲○○
                      2號
上列上訴人因詐欺案件，不服本院桃園簡易庭96年度桃簡字第
1384號，中華民國96年7 月9 日第一審判決（聲請簡易判決處刑
書案號：臺灣桃園地方法院檢察署96年度偵字第9235號）提起上
訴，本院管轄之第二審合議庭判決如下：
    主  文
原判決撤銷。
甲○○幫助意圖為自己不法之所有，以詐術使人將本人之物交付
，處有期徒刑參月，如易科罰金以新台幣壹仟元折算壹日，減為
有期徒刑壹月又拾伍日，如易科罰金以新台幣壹仟元折算壹日。
    事實及理由
一、本件事實及理由均引用本院桃園簡易庭第一審判決書所載之
    事實及理由（如附件所示）。另補充如下：被告於上訴狀記
    載上訴理由以：伊學識淺薄，以後不敢再犯；因詐騙成員尚
    未到案，須詐騙成員到案後，才能讓詐騙成員與被害人和解
    云云。惟查：(1)被告之上訴理由均與其是否構成本案犯罪無
    涉，且被告身為詐騙集團詐騙行為之幫助犯，其對被害人而
    言，亦屬侵權行為人，若其自感悔悟，則自應依法賠償被害
    人，豈有要待詐騙集團成員到案後，由詐騙集團成員賠償被
    害人之理？(2)再依金融機構接受客戶申請一般存款帳戶之現
    況，絕大多數不須任何條件，亦無須任何費用（或僅須區區
    數百至一千元之開戶費），即任何人均可辦理金融帳戶存摺
    使用，如無特殊理由，實無借用他人存摺使用之必要；而金
    融存摺事關存個人財產權益之保障，倘有不明之金錢來源，
    甚而悠關個人之法律上之責任，其專有性甚高，除非本人、
    與本人具有信賴關係或其他特殊原因，難認有何流通使用之
    可能，一般人均有妥為保管防阻他人任意使用之認識；縱使
    特殊情況偶有交付他人使用之需，亦必然深入瞭解用途及合
    理性後，再行提供以使用，方符常情；且該等專有物品如落
    入不明人士手中，而未加以闡明正常用途，極易被利用為與
    財產有關之犯罪工具，此為吾人依一般生活認知所易於體察
    之常識。查被告為成年人且年近不惑，並非無社會經驗之人
    ，就提供帳戶與不認識之人使用，將為他人作為詐欺犯罪之
    工具，而有幫助他人犯罪之可能，自難諉為不知，亦非全然
    無可預見。是被告可預見金融帳戶存摺提供詐騙集團使用，
    將幫助詐騙集團實施詐欺犯罪，但因貪圖區區之出賣帳戶之
    利益，仍將上開帳戶售予詐騙集團使用，被告顯有縱有人以
    其金融帳戶實施詐欺犯罪亦不違背其本意之幫助故意自明。
    被告於偵訊時辯稱其傻傻的，不知交付帳戶予他人會用以詐
    欺，又於上訴理由稱其學識淺薄，不知犯罪云云，均無足採
    。是以，本案事證至明，應依法論科，被告之上訴核無理由
    。
二、原審核被告所為，係犯刑法第30條第1 項、第339 條第1 項
    之幫助詐欺罪，被告為詐欺之從犯，並依刑法第30條第2 項
    之規定減輕其刑，原審援引上開法條並引刑法第41條第1 項
    前段，刑法施行法第1 條之1 第1 項、第2 項前段，復審酌
    被告提供上開帳戶供詐騙集團使用，助長訛詐風氣，且使執
    法人員難以追查該詐騙集團之真實身分，惡性非輕，惟念其
    因一時失慮不周，致罹刑章，且犯後坦承犯行，尚知悔悟及
    被害人受損之程度等一切情狀，而量處其有期徒刑3 月，如
    易科罰金新台幣1000元折算壹日，量處被告罪刑，固非無見
    ，上訴人徒執前詞指摘原判決不當，核無理由，然原審判決
    時，中華民國九十六年罪犯減刑條例尚未立法施行，原審判
    決後，該條例已於96年7 月16日施行。原審未及審酌減刑，
    即有可議，應予撤銷改判。爰仍審酌原審判決之上開量刑審
    酌事項，量處如主文所示之刑，並諭知易科罰金折算之標準
    ，且依法減刑及諭知減得之刑之易科罰金之折算標準。
三、被告經合法傳喚，無正當理由不到庭，有司法院個人基本資
    料查詢結果、臺灣高等法院在監在押全國紀錄表、傳票送達
    回證各1 紙附卷可稽，爰不待其陳述，逕行判決。
據上論斷，應依刑事訴訟法第455 條之1 第3 項、第369 條第1
項前段、第373 條、第371 條、第364 條、第299 條第1 項前段
，刑法第30條第1 項前段、第2 項、第339 條第1 項、第30條第
2項 、第41條第1 項前段，刑法施行法第1 條之1 第1 項、第2
項前段，中華民國96年罪犯減刑條例第2 條第1 項第3 款、第7
條、第9 條，判決如主文。
本案經檢察官徐文豪到庭執行職務
中    華    民    國    97    年    2     月    13    日
                  刑事第三庭審判長法  官  謝順輝
                                  法  官  卓立婷
                                  法  官  曾雨明
以上正本證明與原本無異。
不得上訴。
                                  書記官  施春祝
中    華    民    國    97    年    2     月    13    日
附錄論罪法條：
中華民國刑法第339條第1項：
（普通詐欺罪）
意圖為自己或第三人不法之所有，以詐術使人將本人或第三人之
物交付者，處5年以下有期徒刑、拘役或科或併科1千元以下罰金
。
以前項方法得財產上不法之利益或使第三人得之者，亦同。
前二項之未遂犯罰之。
附件：


司法院資訊處製作；財團法人民間司法改革基金會備份。
